【裁判字號】    92,訴,169
【裁判日期】    920929
【裁判案由】    毒品危害防制條例
【裁判全文】
臺灣桃園地方法院刑事判決                          九十二年度訴字第一六九號
    公  訴  人  臺灣桃園地方法院檢察署檢察官
    被      告  庚○○
    指定辯護人  本院公設辯護人己○○
右列被告因毒品危害防制條例案件，經檢察官提起公訴（九十一年度偵字第一三三一
三號、九十一年度偵緝字第五三七號），本院判決如左：
        主  文
庚○○連續販賣第一級毒品，處無期徒刑，褫奪公權終身。扣案之門號000000
0000號行動電話壹具沒收；未扣案之因販賣第一級毒品犯罪所得之財物新臺幣陸
仟元沒收，如全部或一部不能沒收時，以其財產抵償之。
        事  實
一、庚○○（綽號「胡瓜」、台語發音）意圖販賣第一級毒品海洛因圖利，並基於概
    括之犯意，先於民國九十年十一月下旬某日，在桃園縣蘆竹鄉○○村○○路與富
    國路口，向甲○○、乙○○收取新臺幣（下同）五百元，及二人自不詳管道取得
    ，電話序號為000000000000000之行動電話一具後（該行動電話原為潘煥雯所有
    ，於九十年十一月十日晚間十時二十五分許，在桃園縣大園鄉果林村三十鄰二十
    五之三十九號前，為不詳之人所搶奪，下簡稱上開涉案行動電話；另甲○○、乙○○涉嫌搶奪罪部分，均業經檢察官為不起訴處分確定），將實際數目不詳，價
    格二千元之第一級毒品海洛因一包，販賣予甲○○、乙○○。復承前販賣第一級
    毒品之概括犯意，自九十一年二月間某日起至同年七月十四日止，以其住處之（
    ０三）0000000號電話，或其所有之0000000000號行動電話為
    聯絡工具，連續在其位於桃園縣八德市○○里○○街二六一號住處，以一包一千
    元代價，販賣第一級毒品海洛因予戊○○，前後共四次，每次一包。嗣先於九十
    一年二月間，甲○○因持用上開涉案行動電話涉嫌搶奪案件，而於為警偵訊時，
    自行供出施用毒品來源為庚○○；繼而於九十一年七月間，戊○○因另案涉嫌施
    用第一級毒品海洛因，為警查獲後，在警訊中供出毒品來源為庚○○，經警於九
    十一年七月十四日下午三時許，持本院核發之搜索票至庚○○上址仁和街住處搜
    索，並扣得庚○○所有供犯罪所用之門號0000000000號行動電話一具
    及疑似海洛因三包（經鑑定後非毒品）；與本件販賣行為無關，僅供其施用之安
    非他命一包（毛重一．三公克）、內有安非他命殘渣之玻璃球一個、注射針筒七
    支、橡皮筋一條、分裝袋一包等物，始循線發覺上情。
二、案經桃園縣警察局桃園分局、大園分局分別報請臺灣桃園地方法院檢察署檢察官
    偵查起訴。
        理  由
一、訊據被告庚○○固坦認其綽號為「胡瓜」，家中電話號碼為（０三）00000
    00號，又先後使用0000000000號、0000000000號行動電
    話，另認識甲○○、戊○○之事實，惟矢口否認有何販賣第一級毒品之犯行。辯
    稱：伊沒有賣海洛因給甲○○、乙○○或戊○○，上開涉案行動電話伊並沒有用
    過云云。經查：
（一）證人甲○○於警訊中證稱：「（上開涉案行動電話）是在綽號叫『脯仔』（按
      ：即胡瓜之台語音譯）之男子身上，‧‧我知道他的電話號碼是000000
      0000號，我與他是朋友關係，他住在八德仁和街二六一號，因為我把電話
      還給乙○○後，過了約三、四天，我與乙○○、丙○○三人在蘆竹鄉○○村○○路與富國路口，由我打『脯仔』的行動電話，約他到富國路口與我們會合，
      而『脯仔』是在當天晚上約十二點許駕一部三菱銀色自小客車到我們約定之地
      點，我們三人坐上『脯仔』的汽車，我坐駕駛座旁，乙○○與丙○○坐後座，
      我親眼看到乙○○將涉案的手機交給『脯仔』，因為我們當時是要向『脯仔』
      購買海洛因，我身上只帶了五百元，金額不夠，乙○○就將該支手機給『脯仔
      』當作交換毒品之用，當時我與丙○○均有看到乙○○將手機交給『脯仔』，
      我們跟『脯仔』換得約市價二千元的海洛因使用，（時間）約在九十年十一月
      二十幾日」等語（見九十一年度偵字第四二三六號卷第十一頁反面）；復於偵
      查中亦為相同之證述（見九十一年度偵字第四三七五號卷第三十七頁反面）。
（二）證人即與甲○○、乙○○一同前往向「脯仔」購買海洛因之丙○○在警訊中亦
      指稱：「我與『脯仔』是在九十年十一月二十日左右，由甲○○介紹認識，當
      天晚上約十二點許，甲○○約『脯仔』到蘆竹鄉○○村○○路、富國街口見面
      ，並向『脯仔』購買海洛因；『脯仔』當時是駕一部銀色三菱汽車前來，在場
      有我及乙○○、甲○○等四人；『脯仔』是坐駕駛座，甲○○坐駕駛座旁，我
      坐駕駛座後，乙○○坐我旁邊；在『脯仔』尚未到達約定地點前，我及甲○○
      、乙○○三人就在蘆竹鄉○○村○○路○段路旁協調，如果向『脯仔』購買海
      洛因金額不夠時，就由乙○○身上的行動電話抵帳；當時甲○○拿了一張電話
      卡，向乙○○借了一支行動電話，插上了卡片就打給「脯仔』，並向『脯仔』
      表示身上只有現金五百元及一支行動電話可以向『脯仔』購藥，‧‧‧『脯仔
      』拿了約市價二千元海洛因給甲○○，但甲○○身上只有現金五百元，只好再
      以電話手機折抵不足之金額‧‧（『脯仔』）就是他（庚○○）」等語（見九
      十一年度偵字第四二三六號卷第十三頁），且其後在偵查及本院訊問時亦為相
      同證述（見九十一年度偵緝字第五三七號卷第四十六頁，九十一年度偵字第四
      三七五號卷第三十九頁及本院九十二年九月十日訊問筆錄）。
（三）證人乙○○在偵查中證稱：「我只見過『胡瓜』那次，我身上有五百元，『呂
      』（按：即甲○○）身上有一支手機，『呂』的友人來時，『呂』才對他說我
      們沒錢，我拿五百元給『呂』，我不知『呂』有沒把五百元交給其友人，但他
      有將那支手機給那人抵押，‧‧‧當時『呂』與丙○○邀我去『沈』母經營之
      小吃店，『呂』說要向其友人『胡瓜』調東西（按：即海洛因），我有聽他說
      要調二千元，我三人走到十字路口，『胡瓜』開車來，『呂』坐前座，我與『
      沈』坐後座，一上車我即拿五百元給『呂』，後來是『呂』與『胡瓜』洽談，
      我與『沈』均不知情‧‧‧」等語（九十一年度偵緝字第五三七號卷第四十一
      頁），而其在本院審理時除為相同證述外，復陳稱：於偵查中所言實在等語（
      見本院九十二年二月二十四日及同年七月二十四日訊問筆錄）。
（四）證人戊○○於警訊中證稱：「（海洛因）都是向綽號『卜仔』（按：即胡瓜之
      台語音譯）購得後，作為自己吸食用；『卜仔』是庚○○；已購買過數十次，
      正確次數忘了，我都是撥打庚○○行動電話0000000000號或其住處
      電話０三－0000000號聯絡後，約定交易金額、數量及地點後完成交易
      ；每次以一千元或二千元不等之代價，購得海洛因一包，交易地點都是在庚○○住居所即桃園縣八德市○○里○鄰○○街二六一號完成交易等語（見九十一
      年度偵字第一三三一號卷第十五頁反面）；而其在偵查及本院審理時除隱瞞被
      告之名，改稱：「只知『脯仔』叫『文龍』，不是庚○○」云云外，就其曾經
      多次向「脯仔」購買海洛因之事實，仍為相同供述（見同上偵查卷第九十二頁
      反面及本院九十二年二月二十四日、同年七月二十四日訊問筆錄）。
（五）據上，證人甲○○所述其與乙○○於九十年十一月下旬，共同向被告購買海洛
      因之情節，除究係由何人出資現金五百元及何人提出上開涉案行動電話交予被
      告折抵部分價金等細節外，其餘核與證人乙○○、丙○○所述相符。又證人甲○○及被告確曾先後於九十年十一月二十二日、同年十一月二十六日以000
      0000000號、0000000000號預付卡，插接於上開涉案行動電
      話使用一節，並有桃園縣警察局大園分局九十一年二月十八日園警分刑字第三
      ０一號刑事案件報告書、手機序號記錄表各一份在卷可考（附於九十一年度偵
      字第四二三六號卷第一頁、九十一年度偵字第四三七五號卷第十九頁）。況被
      告於偵查及本院審理中亦多次自承其綽號為胡瓜，家中電話為0000000
      ，0000000000號行動電話係其使用之電話號碼等語（見九十一年度
      偵緝字第五三七號卷第十二頁反面及本院九十二年六月十一日、同年九月十五
      日訊問筆錄），乃與證人甲○○上開所述之販毒者特徵相符，堪信證人甲○○
      上開證述屬實。再者，被告之住所係在桃園縣八德市○○街二六一號，且其於
      本院審理時並先後自承：伊家中電話號碼為0000000；0000000
      000號為伊之行動電話號碼等語（見本院九十二年六月十一日、同年九月十
      五日訊問筆錄），均與證人戊○○所述之販毒者聯絡方式一致，且依證人戊○○所述：自九十一年二月起至同年七月間，連續向被告購買海洛因等語，足見
      就購買毒品之時間而言，與前開證人甲○○所述向被告購買毒品之交易時間相
      近，又其二人上開所述購買毒品之價錢亦相去不遠，另佐以證人戊○○、甲○○二人間互不相識，此經證人甲○○陳明在卷（見本院九十二年七月十七日訊
      問筆錄），且證人甲○○、戊○○又係於異時異地，分別因涉嫌搶奪、毒品案
      件，而為桃園縣警察局桃園分局、大園分局查獲，而其等竟於警訊中不約而同
      ，各供出渠等毒品來源為被告等語，且證人即承辦證人戊○○涉嫌施用毒品案
      件警員丁○○在本院審理時亦證稱：「我們不知道大園有相關的案件」等語（
      見本院九十二年九月十五日訊問筆錄）等情，益徵證人甲○○、戊○○二人間
      並無事先勾串，共同為不實陳述以誣陷被告之可能。此外，復有證人戊○○所
      使用0000000000號行動電話，自九十一年六月一日起至同年七月五
      日止，與被告家中電話（０三）0000000通話之通聯記錄一份附卷可稽
      （附於九十一年度偵字第一三三一三號卷第五十八頁），及被告所有之門號0
      000000000號行動電話一具扣案可資佐證，足認證人戊○○之指述應
      可信實。
（六）又證人甲○○於本院審理時，雖改稱：「‧‧‧那時我被警察打，因為我不知
      道兄長叫什麼名字，所以才說胡瓜，在車上是綽號兄長的給我毒品，我不知道
      胡瓜的電話」云云（見本院九十二年七月十七日訊問筆錄），而證人乙○○、
      丙○○於本院審理時亦分別改稱：不是被告（賣的毒品）云云（見本院九十二
      年七月二十四日、同年九月十五日訊問筆錄）。另證人戊○○在偵審時，亦翻
      稱：「我不知『脯仔』名字，只知他叫『文龍』，（在警訊中指認庚○○是因
      為）警察拿了一大堆照片給我指認，那時我藥癮正在發，且警察口氣很兇，所
      以我才指認庚○○口卡‧‧‧」云云（見九十一年度偵字第一三三一三號卷第
      九十二頁反面及本院九十二年七月二十四日訊問筆錄）。惟被告確實以胡瓜為
      綽號，0000000000號行動電話亦為其所使用，核與證人甲○○前所
      供之販毒者「胡瓜」特徵，不論外號或行動電話號碼悉屬相符，此如前述，基
      此，已可見證人甲○○先前所供，並非虛構，反係其此後推稱不知被告行動電
      話號碼，與被告陳稱：甲○○知道我行動電話等語（見本院九十二年七月十七
      日訊問筆錄），顯然不符，是證人甲○○此後於本院審理中所述，係有意迴護
      被告甚明。又被告住所在仁和街二六一號，家中電話為0000000，行動
      電話為0000000000號等特徵，已與證人戊○○所述販賣者相符，再
      參以證人即承辦戊○○施用毒品案件警員丁○○亦於本院審理時證稱：「戊○○當時有講胡瓜家裡的電話」等語（見本院九十二年九月十五日訊問筆錄），
      足見證人戊○○之證述確實出於己意，非受警員誤導或恐嚇而來。綜觀證人甲○○、乙○○、丙○○及戊○○四人歷次所述，除姑隱被告之名外，其餘購毒
      情節則始終一致，斟酌被告確曾使用上開涉案行動電話一節，顯非證人甲○○
      可憑空捏造，至證人甲○○、戊○○此後所稱之販毒者「兄長」、「文龍」云
      云，又均僅有空泛外號，並無其他具體資料可供查證，已難遽信，況證人甲○○、戊○○與被告相識，證人乙○○、丙○○乃為證人甲○○之友，則其等事
      後相互掩護被告涉案，俾使被告能脫免此一販毒重罪，難謂與常情有違，且參
      以被告前在偵查中即辯稱：我不認識他們（甲○○、乙○○、丙○○）云云（
      見九十一年度偵緝字第五三七號卷第十三頁），其自始有推諉之意甚明。是認
      證人甲○○等四人事後翻異前詞，均係迴護之詞，委無足取，應以渠等於警訊
      及偵查初訊時所為之證述，因距案發時間較近，且證人尚未及勾串，渠等彼時
      之供述自較真切可信，故應以前開證人於警訊及偵查初訊時所為之陳述為可採
      。
（七）查毒品危害人體健康至深且鉅，且為社會治安之禍源，我政府近年來對販賣毒
      品者非但定有重法處罰，並迭經檢警憲調等治安機關嚴厲查緝，價格昂貴且得
      來不易，被告果若非有營利之意圖，並確實有利可圖，豈甘冒重刑處罰之危險
      而予販賣？是被告之營利意圖，亦至明顯。
（八）被告販售海洛因予證人甲○○、乙○○時，雖以一具行動電話折抵部分價款一
      千五百元，惟其該次被告索價既為二千元，已如前述，即應可認被告因該次販
      賣毒品行為所得財物為二千元。又關於證人戊○○向被告購買毒品之次數及金
      額，據證人戊○○在警訊中證稱：已購買過數十次，正確次數已忘記了，每次
      新台幣一千元或二千元不等，購得一包海洛因等語（見九十一年度偵字第一三
      三一三號偵查卷第十六頁）；偵查中證稱：記不清楚次數等語（見九十一年度
      偵字第一三三一三號偵查卷第九十三頁反面），後於本院審理時則證稱：我最
      少買過大概有四、五次，沒有到十次等語（見本院九十二年二月二十四日訊問
      筆錄），而被告否認販賣海洛因予證人戊○○，對此部分事實已無從查考。本
      於犯罪事實，應由公訴人負舉證責任之刑事訴訟法原則，此部分事實應以最有
      利被告之方式認定，從而，應認被告以每次一千元之價格，販售海洛因予戊○○四次，此部分計所得財物四千元。
（九）綜上所述，被告所辯無非事後卸責之詞，委無足採。本件事證明確，被告右揭
      犯行足可認定，應依法論科。
二、海洛因係第一級毒品，被告意圖營利予以販賣，核被告所為，係犯毒品危害防制
    條例第四條第一項之販賣第一級毒品罪。其販賣毒品海洛因前之持有毒品海洛因
    之低度行為，應為販賣之高度行為所吸收，不另論罪。被告先後多次販賣毒品海
    洛因之犯行，時間緊接，手段相同，所犯又係構成要件相同之罪，顯係基於概括
    之犯意為之，應依刑法第五十六條連續犯之規定，以一罪論，因販賣第一級毒品
    之法定本刑為死刑或無期徒刑部分依法不得加重，故僅就併科罰金刑部分加重其
    刑。爰審酌販賣毒品予人吸食，不啻誘使購毒者犯罪，因此衍生之犯罪更難估計
    ，流毒無窮，危害社會治安甚巨，被告之素行、販賣毒品之次數、數量（詳如前
    述）及其犯罪後否認犯行之態度等一切情狀，量處被告無期徒刑，並依刑法第三
    十七條第一項規定，宣告褫奪公權終身。又被告先以二千元價格，販賣毒品海洛
    因予甲○○、乙○○一次（上開涉案行動電話為被害人潘煥雯所有，非被告犯罪
    所得之財物），再以一千元價格，販售毒品海洛因予戊○○四次，以此計算，其
    因販賣毒品海洛因犯罪所得財物，總計為六千元，應依毒品危害防制條例第十九
    條第一項之規定諭知沒收，如全部或一部不能沒收時，以其財產抵償之；扣案之
    門號0000000000號行動電話一具為被告所有，且係供犯本件販賣第一
    級毒品罪所用之物，亦應依前開規定沒收。至上開扣案之疑似海洛因之粉末三包
    經送請法務部調查局鑑驗結果，均無毒品反應，有該局出具之調科壹字第○八○○○五五四七號鑑定通知書一紙附卷可考（附於九十一年度偵字第一三三一三號
    卷第八十三頁），並非毒品；另扣案之安非他命一包（毛重一．三公克）、內有
    安非他命殘渣之玻璃球一個、注射針筒七支、橡皮筋一條、分裝袋一包，亦與本
    案販賣毒品海洛因罪無關，故不予宣告沒收。
據上論斷，應依刑事訴訟法第二百九十九條第一項前段，毒品危害防制條例第四條第
一項、第十九條第一項，刑法第十一條、第五十六條、第三十七條第一項，判決如主
文。
本案經檢察官廖先志到庭執行職務。
中      華      民      國      九十二    年      九    月    二十九    日
                              臺灣桃園地方法院刑事第十二庭
                                  審判長法  官  游  紅  桃
                                        法  官  曾  雨  明
                                        法  官  王  美  玲
右正本證明與原本無異。
如不服本判決，應於判決送達後十日內向本院提出上訴狀( 應附繕本 )，上訴於
臺灣高等法院。
                                        書記官  張  嘉  雯
中        華        民        國   九十二   年   十   月    六    日
附論罪科刑依據之法條：
毒品危害防制條例第四條第一項：
製造、運輸、販賣第一級毒品者，處死刑或無期徒刑；處無期徒刑者，得併科新臺幣
一千萬元以下罰金。


司法院資訊處製作；財團法人民間司法改革基金會備份。
